臺灣花蓮地方法院民事判決　94年度訴字第47號
　　原　　　告　丙○○
　　訴訟代理人　丁○○
　　被　　　告　乙○○
　　訴訟代理人　甲○○
上列當事人間因被告過失傷害案件，原告提起損害賠償刑事附帶
民事訴訟事件，由本院刑事庭裁定移送前來，本院於民國94年8
月24日言詞辯論終結，判決如下：
    主      文
被告應給付原告新台幣參拾玖萬柒仟玖佰伍拾柒元。
原告其餘之訴駁回。
訴訟費用由被告負擔。
本判決原告勝訴部分得假執行。
    事實及理由
一、原告主張：
  (一)被告於民國92年11月1日上午七時十五分許，駕車行經花蓮
    縣秀林鄉台八線173公里510公尺處時，貿然駛過道路分界線
    而衝入對向車道，致撞及對向由原告駕駛之車，原告因而受
    有左腕骨折、左遠端橈尺骨骨折之傷害，而有下列損失：
  1.原告支出醫療費用新台幣（下同）95,244元：該金額含健保
    局給付及原告自負額，原告傷勢尚未恢復，診斷證明書的費
    用是因車禍事故的發生才為之必要支出，應可向被告請求。
  2.工作收入減少之損害500,642元：原告雖擔任里長，但里長
    非原告之主業，原告從事土木業，現因受傷一年多在家中休
    養無法工作，依原告91年度的扣繳憑單證明，其年收入為
    500,642元，故請求此部分的損害。
  3.精神慰撫金200,000元：原告為36年1月27日生，國小畢業，
    車禍前從事土木業綁鐵、板模等工作，因本件車禍事故受傷
    精神痛苦，請求精神慰撫金二十萬元。
  (二)原告請求之醫藥費完全由自己負擔，原告尚未與被告達成和
    解何來之結案，原告因感到疑惑故將保險公司給付之金額退
    回，不予接受，原告至今尚未領取汽車強制險理賠金。
  (三)爰依侵權行為損害賠償之法律關係請求被告賠償。並聲明：
    被告應給付原告795,886元。
二、被告對於如下三所載之事實均不爭執，惟以：
  (一)本件車禍事故發生後，被告一直具誠意與原告和解，但因原
    告要求超越被告能力所及，非被告不願賠償原告，故至今仍
    未與原告和解息事。
  (二)原告請求醫療費用中就健保局給付部分不應向被告請求，且
    原告應只需一張診斷證明書即可，原告所提出慈濟醫院醫療
    費用收據中有重複情形（93年10月25日之費用200元共有兩
    張），應予扣除，經扣除後就原告支出自負額及證明書一張
    之費用120元共計6,643元不爭執。原告要求之醫藥費用，前
    曾經被告所投保之新安產物保險公司於93年2月11日，依強
    制汽車責任保險法先行賠償原告醫療費（含看護費）共計
    22,532元，卻遭原告於93年2月13日退回。
  (三)原告為鳳林鎮鳳仁里里長，受傷療養期間，仍具領薪資，應
    無工作收入之損失。現今醫藥發達，原告所受之傷，已能受
    到良好治療而減輕痛苦，且日後復健治療，亦可恢復，原告
    請求二十萬元精神慰撫金，實屬過高。被告為高中畢業，從
    事裝置辦公家具的工作，月入約二、三萬元。並聲明：原告
    之訴駁回。
三、兩造不爭執之事實：
  (一)被告於92年11月1日七時十五分許，駕駛車號五Ｑ五九三七
    號自小客貨車，沿花蓮縣秀林鄉台八線由台中往花蓮之方向
    行駛，行經該路段173公里510公尺處時，應注意汽車在劃有
    分向限制線之路段，不得駛入來車之車道內，竟疏未注意貿
    然駛過中心線而衝入對向車道，致撞及對向由原告駕駛之車
    號Ｚ三四四六九號自小貨車，原告因而受有左腕骨折、左遠
    端橈尺骨骨折之傷害。被告對該車禍事故，應負全部之肇事
    責任。
  (二)原告所提出之醫療費用收據為真正。（本院93年花交簡附民
    字第23號卷7至35頁）。
  (三)原告所提出之醫療費用明細表為真正，該明細表記載原告於
    93年10月14日至同年月18日住院期間支出醫療費用5,597 元
    （含證明書費220元）（本院93年花交簡附民字第23號卷36
    頁）。
  (四)原告所提出之醫療費用明細表為真正，該明細表記載原告於
    92年11月1日至同年月10日住院期間支出醫療費用10,712元
    （本院93年花交簡附民字第23號卷37頁）。
  (五)原告所提出之診斷證明書、身心障礙手冊、扣繳憑單為真正
    。（本院93年花交簡附民字第23號卷38至41、50、51頁）。
  (六)原告尚未領取汽車強制險理賠金。
四、得心證之理由：本件兩造所爭執之處，應在於(一)原告請求醫
    療費用中含健保給付部分，有無理由？(二)原告請求工作收入
    減少之損害500,642元，有無理由？(三)原告請求精神慰撫金
    以若干為適當？按因故意或過失，不法侵害他人之權利者，
    負損害賠償責任；不法侵害他人之身體或健康者，對於被害
    人因此喪失或減少勞動能力或增加生活上之需要時，應負損
    害賠償責任；又不法侵害他人之身體、健康、名譽、自由、
    信用、隱私、貞操或不法侵害其他人格法益而情節重大者，
    被害人雖非財產上之損害，亦得請求賠償相當之金額，民法
    第184條第1項前段、第193條第1項、第195條第1項前段分別
    定有明文。本件車禍之發生係因被告之過失行為所致，為被
    告所不爭執，被告不法侵害原告之權利，自應負損害賠償責
    任。茲就前述爭點審酌如下：
  (一)醫療費用：
  1.按傷害保險之保險人，依保險法第135條準用第103條規定，
    固不得代位行使被保險人對於加害人之損害賠償請求權，惟
    全民健康保險法第82條規定：「保險對象因汽車交通事故，
    經本保險提供醫療給付者，本保險之保險人得向強制汽車責
    任之保險人代位請求該項給付。」全民健康保險法為保險法
    之特別法，依特別法優於普通法之原則，全民健康保險法第
    82條應優先於保險法第135條、第103條之規定而為適用。從
    而全民健康保險之被保險人因汽車交通事故，經全民健康保
    險提供醫療給付者，全民健康保險之保險人得向強制汽車責
    任保險人代位請求該項給付，而依強制汽車責任保險法第30
    條規定，於該範圍內，加害人或汽車責任保險之被保險人之
    損害賠償責任即因而解免，全民健康保險被保險人對於加害
    人之損害賠償請求權亦因而喪失。
  2.原告請求醫療費用95,244元，並提出醫療費用收據、醫療費
    用明細表等為憑（本院93年花交簡附民字第23號卷7至37頁
    ），被告對原告自負額部分及診斷證明書費120元共計
    22,732元（6,643＋5,597－220＋10,712＝22,732）不爭執
    ，至於原告其餘請求就健保局給付額部分，依據前述說明，
    原告已不得向被告請求，而其餘診斷證明書費亦非屬醫療之
    必要費用，此部分之請求均屬無據，則原告請求醫療費用在
    22,732元之範圍內，為有理由。
  (二)原告請求工作收入之損失500,642元，固據其提出被告不爭
    執之診斷證明書、身心障礙手冊、扣繳憑單為證，可證原告
    於91年度確有工作收入500,642元。原告因本件車禍事故受
    有左腕骨折、左遠端橈尺骨骨折之傷害，於92年11月1日住
    院治療，於92年11月3日行骨折接合手術，同月10日出院，
    後於93年10月14日因骨折已癒合須摘除鋼板而再度入院，隔
    日行鋼板摘除手術，同月18日出院，骨折發生及治療後三個
    月內不宜從事勞力工作，行鋼板摘除手術之際，約有三星期
    不宜從事勞力工作，骨折雖已癒合，然左腕關節已較僵硬，
    其關節活動度約減損了一半，可能會造成一些工作上的影響
    等情，有慈濟醫院94年7月20日函及所附病情說明書足憑（
    本院卷77、78頁），可見原告於92年11月1日起至92年11 月
    10日止之住院期間暨出院後三個月內，及93年10月14日起至
    93年10月18日止之住院期間暨出院後三星期均無法工作（期
    間共計四個月又六日），受有工作收入之損失，依原告91
    年間收入500,642元計算，其共受有工作收入之損失175,225
    元（〈500,642÷12×4〉＋〈500,642÷12÷30×6〉＝
    175,225，元以下四捨五入），故原告此部分之請求於
    175,225元之範圍內，即有理由。
  (三)精神慰撫金：原告因車禍受傷行動不便，兩度入院進行手術
    ，導致無法工作、行動不便，精神上自受有相當痛苦，本院
    審酌原告為36年1月27日生，受傷時為57歲，國小畢業，車
    禍前從事土木業綁鐵、板模等工作，每月收入約四萬餘元，
    被告為58年7月24日生，車禍發生時為34歲，正當壯年，被
    告為高中畢業，從事裝置辦公家具的工作，月入約二、三萬
    元等兩造之身分、地位、經濟狀況、被告駕車侵入對向車道
    致生本件事故，過失情節嚴重及原告所受傷勢、所受痛苦程
    度等，認原告請求精神慰撫金於二十萬元尚屬適當。
    則原告得請求之金額為397,957元（22732＋175225＋200000
    ＝397957）。
五、從而，原告依侵權行為之法律關係請求被告給付397,957元
    ，為有理由，應予准許，逾此部分之請求為無理由，應予駁
    回。本件所命給付之金額未逾五十萬元，依民事訴訟法第
    389條第1項第5款規定，應依職權宣告假執行。
六、本件事證已臻明確，兩造其餘攻擊防禦方法與舉證，均無礙
    勝負判斷，爰不一一論列，附此敘明。
七、訴訟費用負擔之依據：民事訴訟法第79條。
中    華    民    國    94    年    9     月    9     日
                        臺灣花蓮地方法院民事庭
                            法      官  楊碧惠
上列正本證明與原本無異。
如對本判決不服，應於送達後20日內，向本院提出上訴狀（應抄
附繕本）。
中    華    民    國    94    年    9     月    9     日
                            法院書記官  黃倪濱
